【裁判字號】    97,交訴,11
【裁判日期】    971223
【裁判案由】    業務過失致死
【裁判全文】
臺灣臺中地方法院刑事判決              97年度交訴字第11號
公  訴  人  臺灣臺中地方法院檢察署檢察官
被      告  丙○○
上列被告因業務過失致死案件，經檢察官提起公訴（九十六年度
偵字第二○二五一、二二四一○號），被告於本院準備程序中就
被訴犯罪事實為有罪之陳述，經本院合議庭裁定由受命法官獨任
適用簡式審判程序，判決如下：
    主  文
丙○○從事業務之人，因業務上之過失致人於死，處有期徒刑捌
月。
    犯罪事實
一、丙○○受僱於統聯客運股份有限公司（下稱統聯客運）而擔
    任大客車司機業務，係從事以駕駛為主要業務之人。其於民
    國九十六年七月二十日上午九時四十五分許，駕駛車牌號碼
    ：五一○－ＡＣ號營業用大客車（下稱上開大客車），沿臺
    中市○○路內側車道，由北往南方向行駛，途經速限為四十
    公里之中正路八九號前，丙○○原應遵守汽車行駛時，駕駛
    人不得超速駕駛，且應注意車前狀況及兩車併行之距離，隨
    時採取必要之安全措施之交通安全規則，而當時天候晴、路
    面為柏油、道路路面乾燥、無缺陷、無障礙物、視距良好等
    客觀情形，並無不能注意之情事，竟疏於注意上開交通安全
    規則，未看清前方人車狀況，而貿然以時速四十七公里之速
    度超速行駛，適有楊值漢騎乘車牌號碼：ＴＥＴ－五二六號
    機車（下稱上開機車）行駛於同向右前方之外側車道直行至
    該處，亦疏未注意左後方來車而向左偏行，致丙○○閃避不
    及，上開大客車右前保險桿角撞擊上開機車左前側護板，使
    楊值漢人車倒地，致楊值漢因頭部外傷導致顱內出血，經送
    醫急救，仍於九十六年七月二十八日凌晨一時五十九分不治
    死亡。丙○○發現肇事後，留在現場，並於偵查犯罪機關發
    覺前，即主動向據報到場處理之警員表明為肇事人，自首而
    接受裁判。
二、案經楊值漢之妻甲○○告訴及臺中市警察局第一分局報請臺
    灣臺中地方法院檢察署檢察官相驗後自動檢舉偵查起訴。
    理  由
壹、程序方面
一、按除被告所犯為死刑、無期徒刑、最輕本刑為三年以上有期
    徒刑之罪或高等法院管轄第一審案件者外，於法院行準備程
    序進行中，被告先就被訴事實為有罪之陳述時，審判長得告
    知被告簡式審判程序之旨，並聽取當事人、代理人、辯護人
    及輔佐人之意見後，裁定進行簡式審判程序；且受命法官行
    準備程序，與法院或審判長有同一之權限；又簡式審判程序
    之證據調查，不受刑事訴訟法第一百五十九條第一項、第一
    百六十一條之二、第一百六十一條之三、第一百六十三條之
    一及第一百六十四條至第一百七十條規定之限制，刑事訴訟
    法第二百七十三條之一第一項、第二百七十九條第二項前段
    、第二百七十三條之二分別定有明文。
二、查本件被告所犯為死刑、無期徒刑、最輕本刑為三年以上有
    期徒刑以外之罪，且非高等法院管轄第一審之案件，經本院
    合議庭裁定由受命法官行準備程序時，被告就被訴事實為有
    罪之陳述後，復經本院合議庭裁定由受命法官獨任行簡式審
    判程序，是其證據之調查，自不受刑事訴訟法第一百五十九
    條第一項、第一百六十一條之二、第一百六十一條之三、第
    一百六十三條之一及第一百六十四條至第一百七十條規定之
    限制，合先敘明。
貳、實體方面
一、上開犯罪事實，業據被告丙○○於警詢、偵查及本院審理中
    坦承不諱，核與告訴人甲○○於警詢、偵訊中指述被害人楊
    值漢因發生因本件車禍死亡之情節，及證人陳靜宜於警詢、
    偵訊中證述案發前有看到機車太靠近上開大客車，接著即發
    生本件車禍之情節相符，復有臺中市○○○道路交通事故初
    步分析研判表、道路交通事故現場圖及調查表（一）、（二
    ）、上開大客車行車紀錄卡、臺中市○○○○道路交通事故
    補充資料表各一件、肇事現場照片十一張、行車錄影光碟及
    轉錄光碟各一片等附卷可稽。又被害人楊值漢因本件車禍受
    傷送醫急救仍不治死亡一情，亦經檢察官督同法醫師相驗屬
    實，並製有相驗筆錄、相驗屍體證明書、檢驗報告各一份、
    照片十一張以及衛生署臺中醫院診斷證明書一份在卷可憑。
    按汽車行車速度應依速限標誌或標線之規定；且汽車行駛時
    ，駕駛人應注意車前狀況及兩車併行之間隔，並隨時採取必
    要之安全措施，道路交通安全規則第九十三條第一項第一款
    、第九十四條第三項定有明文。被告係職業大客車駕駛人，
    駕車自應注意上開道路交通安全相關規定，且依當時天候晴
    、路面為柏油、道路路面乾燥、無缺陷、無障礙物、視距良
    好等客觀情形，並無不能注意之情事，竟疏未注意車前狀況
    ，在速限四十公里之路段貿然以時速四十七公里之速度超速
    行駛，復未注意被害人楊值漢之人車位置，以正確判斷兩車
    併行之間隔，適被害人楊值漢未注意左後方直行來車而往左
    偏行，被告因超速行駛致煞車不及，遂與被害人楊值漢所騎
    乘之機車發生碰撞，其駕車有上開過失之情事。又本件車禍
    經送臺灣省臺中市區車輛行車事故鑑定委員會、臺灣省車輛
    行車事故覆議委員會鑑定結果，亦均認被告駕駛上開大客車
    有疏未注意車前狀況致肇本件車禍之肇事原因；且經再送國
    立交通大學鑑定結果，亦認被告駕駛上開大客車超速行駛等
    情，有臺灣省臺中市區車輛行車事故鑑定委員會九十六年十
    月三十日中市行字第○九六五四○三四六四號函送之分析意
    見一份、臺灣省車輛行車事故覆議委員會鑑定事故鑑定九十
    七年二月五日覆議字第○九七六二○○四八五號函一件、國
    立交通大學行車事故鑑定意見書一份在卷可參。是以，被告
    因疏未注意上開規定以致肇事，顯有過失已堪認定。又被害
    人楊值漢於遭撞擊倒地後，受有上開傷害，並因而死亡，已
    如前述，故被告之過失犯行與被害人之死亡結果間，顯有相
    當因果關係，應屬灼然。至於臺灣省臺中市區車輛行車事故
    鑑定委員會分析意見雖表示：依被告駕駛之大客車所遺留之
    胎痕以及監視畫面之顯示，研判被告丙○○於肇事前應係跨
    越兩條車道而為行駛，並自監視畫面及被害人楊值漢騎乘機
    車之刮地痕，可見被害人確有靠左行駛之行為，因而認為被
    害人楊值漢靠左行駛時疏未讓左後直行車先行與被告丙○○
    不當跨越兩條車道行駛而未注意車前狀況，同為本件車禍之
    肇事原因等語。惟被告供稱該煞車並非其所駕駛之上開大客
    車所致，且依上開交通事故現場照片及道路交通事故現場圖
    可見：本件肇事地點之內車道上留有六公尺之單輪胎痕及四
    ‧三公尺之雙輪胎痕，二道胎痕之間尚有一小段之不接續空
    白，該雙輪胎痕與上開大客車之後軸相符，係為上開大客車
    於緊急煞車時所遺留，應屬無疑；而自上開大客車之行車紀
    錄表顯示，於案發當時，該車之速度係自時速約四十七公里
    急速降為零，堪認被告當時一發現肇事，隨即煞車而至停駛
    ，依一般社會經驗及常理，於此情形下所遺留之煞車痕，應
    係連續且漸趨明顯，幾無可能留下斷裂、不連續之煞車軌跡
    ，若上開單輪胎痕亦為上開大客車所遺留，何以此二道胎痕
    間留有不接續之空白？再者，若上開單輪胎痕確為上開大客
    車所遺留，應係前輪所致，則以該二道胎痕之位置及長度，
    可推認上開大客車應係先緊急煞車、再鬆開煞車、滑行約一
    個車身長後再煞車至停止，惟此不僅與一般正常駕駛反應相
    違，且難以執行，況依上開大客車之行車紀錄表顯示，該車
    速度係自時速約四十七公里急煞至零，並未有鬆開煞車、滑
    行後再煞車之情形。是以，上開單輪胎痕應非上開大客車所
    遺留。參以國立交通大學行車事故鑑定意見書所載：將大客
    車內所錄製監視畫面加以數位處理，轉錄為每秒三十張畫面
    ，並以ＡＣＤｓｅｅ逐片播放，可發現機車約從畫面編號二
    七一開始出現在螢幕畫面左邊，畫面編號三四三之後機車明
    顯接近大客車，畫面編號三五五機車又突然左偏往大客車接
    近，畫面編號三七八機車突然消失；從畫面編號三六○與畫
    面編號四○○外車道出現其他小客車相對位置分析，並未發
    現大客車突然往左變換車道現象，經核與證人陳靜宜於偵查
    中證述：伊發現機車（即被害人楊漢值）很靠近公車，所以
    跟司機（即被告）說，當時公車是直行等情相符（見九十六
    年度偵字第二○二五一號卷第二十頁）；再參酌現場圖所示
    之六公尺長單輪煞車痕係往左前方向斜煞不符，可知上開單
    輪胎痕既非上開大客車所致，自不得以該胎痕計算車寬，進
    而推論該車於肇事前係跨越二線車道為行駛，故尚難遽認上
    開分析意見之推論係屬合理，從而臺灣省臺中市區車輛行車
    事故鑑定委員會此部分分析意見難認可採。又本件被害人楊
    值漢騎乘機車，行經上開地點，因疏未注意左後直行來車而
    偏左行駛，而具有肇事因素一情，固有上開臺灣省臺中市區
    車輛行車事故鑑定委員會、臺灣省車輛行車事故覆議委員會
    、國立交通大學鑑定意見供參，但此仍無解於被告之過失責
    任。綜上所述，本案事證明確，被告業務過失致死之犯行洵
    堪認定。
二、論罪科刑
（一）查被告擔任統聯客運之駕駛員，以駕駛營業大客車為業一
      節，業據被告供明在卷，是其為從事駕駛業務之人無誤。
      再被告於執行駕駛業務中肇事致人死亡，核其所為，係犯
      刑法第二百七十六條第二項之業務過失致死罪。
（二）又被告於肇事後，在未經有偵查權之機關或公務員發覺為
      犯嫌前，向到場處理本件車禍之警員洪宗瑞坦承其為肇事
      者及肇事經過，並接受裁判，有臺中市○○○道路交通事
      故肇事人自首情形紀錄表一件附卷可考，本院審酌其肇事
      後坦承為肇事者，且配合調查，釐清肇事責任，爰依刑法
      第六十二條前段規定減輕其刑。
（三）爰審酌被告於本件犯行之前，並無任何犯罪前科（有臺灣
      高等法院被告前案紀錄表在卷可按），素行尚佳，其就本
      件車禍事故之過失程度非重大，被害人楊值漢對事故之發
      生亦有過失，及被告犯後坦承犯行，惟尚未與被害人家屬
      達成和解（有本院調解庭調解結果報告書三件及調解程序
      筆錄二份附卷可證）等一切情狀，量處如主文所示之刑，
      以示懲儆。
據上論斷，依刑事訴訟法第二百七十三條之一第一項、第二百九
十九條第一項前段，刑法第二百七十六條第二項、第六十二條前
段，刑法施行法第一條之一，判決如主文。
本案經檢察官乙○○到庭執行職務。
中    華    民    國    97    年    12    月    23    日
                  交通法庭    法  官  莊秋燕
以上正本證明與原本無異。
如不服本判決應於收受判決後十日內向本院提出上訴書狀，並應
敘述具體理由；其未敘述上訴理由者，應於上訴期間屆滿後二十
日內向本院補提理由書（均須按他造當事人之人數附繕本）「切
勿逕送上級法院」。
                              書記官  顏督訓
中    華    民    國    97    年    12    月    23    日
附錄論罪科刑法條：
中華民國刑法第二百七十六條
（過失致死罪）
因過失致人於死者，處二年以下有期徒刑、拘役或二千元以下罰
金。
從事業務之人，因業務上之過失犯前項之罪者，處五年以下有期
徒刑或拘役，得併科三千元以下罰金。


司法院資訊處製作；財團法人民間司法改革基金會備份。
